臺灣高等法院交通事件裁定　　　　　　100年度交抗字第199號
抗　告　人
即 異議 人
即受處分人　林琮玲
上列抗告人因違反道路交通管理處罰條例案件，不服臺灣桃園地
方法院98年度交聲字第3564號，中華民國99年12月30日所為裁定
（原處分案號：壢監裁字第裁53-DB0000000號），提起抗告，本
院裁定如下：
    主  文
原裁定撤銷，發回臺灣桃園地方法院。
    理  由
一、原裁定意旨略以：本件抗告人即異議人即受處分人林琮玲於
    民國98年9月4日晚間5時30分許，駕駛車牌號碼ZJ-2442號自
    用小客車行經桃園縣平鎮市○○街48巷 3弄發生交通事故，
    不慎碰撞停放路邊之車牌號碼 4709-MX號自用小客車，經該
    車牌號碼 4709-MX號自用小客車車主之子羅景名向桃園縣政
    府警察局平鎮分局報案。嗣經警於同日晚間9時7分許至異議
    人位於桃園縣龍潭鄉○○○街 3巷25號住處進行酒精濃度測
    試檢定，測得異議人呼氣酒精濃度達每公升0.53毫克，乃以
    超過規定標準每公升0.25毫克為由，開立桃警局交字第DB00
    00000 號舉發違反道路交通管理事件通知單。嗣經原處分機
    關依道路交通管理處罰條例第35條第 1項第1款、第24條第1
    項第 2款之規定，裁處罰鍰新臺幣（下同）36,000元，並吊
    扣駕駛執照12個月，施以道安講習在案。原處分核無違誤，
    受處分人之異議為無理由，應予駁回等語。
二、抗告意旨略以：
  (一)事發當時為下午5：30，而酒測時間為當晚9：07分，酒測值
    為0.53毫克/公升，若依此時回推事發時酒測值為0.761，然
    證人傅先生所言，並無人看到異議人喝酒或聞到酒味，怎能
    依此判斷異議人返家後未飲酒？
  (二)本人對裁定書第4至7頁有異議。我先生又不是相關法律科系
    ，哪知非現場可以拒絕酒測？會否因拒絕酒測而另犯不配合
    執行之罪？
  (三)警方是否有詢問我們要不要做酒測？我有質疑。
  (四)做筆錄完畢時大約深夜1、2點，我是在警方辦公室內，我先
    生及小孩是在外面椅子，並非全程陪伴，加上當時我已服用
    醫生開的安眠藥及喝醉，並不完全清醒下的狀況看閱報告，
    自認清醒而已，酒測時我仍無法直走等語。
三、按汽車駕駛人飲用酒類或其他類似物後其吐氣所含酒精濃度
    超過每公升0.25毫克或血液中酒精濃度超過百分之0.05以上
    者，不得駕車，道路交通安全規則第114 條第2 款定有明文
    。又按汽車駕駛人，駕駛汽車經測試檢定酒精濃度超過規定
    標準者，處15,000元以上60,000元以下罰鍰，並當場移置保
    管其車輛及吊扣其駕駛執照1 年，並應接受道路交通安全講
    習，道路交通管理處罰條例第35條第1 項第1 款、第24條第
    1 項第2 款分別定有明文。
四、經查：
  (一)本件首應審究者，乃抗告人之喝酒時點為何？抗告人於警詢
    供稱：「我在中壢市燦坤電子附近在我協會成員的家中喝藥
    酒，我只喝了啤酒杯約半杯左右。於返家的途中又經過該平
    鎮市○○街48巷 3弄口時發生車禍，之後我返家時在附近又
    與朋友喝了約5、6罐（鋁罐）百威啤酒。」等語（詳警卷第
    4 頁）；其於原審陳述：「當時他（警員）來我家做酒測時
    ，我已經告訴他們我在家裡有喝酒，…我在事發之前去接小
    孩，我有喝1杯別人請我沒有喝過的保力達Ｂ1小半杯。…當
    天我（在家）喝了 6瓶以上的啤酒。」等語（詳原審卷第20
    頁正反面）。是依抗告人所言，伊於98年9月4日喝酒處可分
    為事故前在協會成員家中、事故後在家裡附近及家中 3處。
    再抗告人之夫林彥璋於原審證述：「…抗告人在家很興奮，
    說協會好不容易召開會員大會，抗告人買了一些酒在家喝，
    …警察打電話到我家時那時應該是喝完酒了，我跟警察說抗
    告人有喝酒。…（問：你太太是向警察表示何時喝的酒？）
    我比較清楚是在警察局，抗告人說她在肇事前有喝 1小杯，
    回來時在家裡有喝相當數量的酒。…這樣講我想起來的，在
    百年大鎮中庭有 1個專門做他們協會租的房子，假日讓學生
    作輔導，我回家後，抗告人有跟我說她有去那邊，她有喝了
    一些酒，我回到家後，抗告人已經在煮飯，後來還是有在喝
    酒，我應該是處理事故回來之後在家裡陪她喝酒」等語（詳
    原審卷第39頁正反面、40頁反面、42頁反面）。是依證人林
    彥璋證述，抗告人於98年9月4日肇事後曾在家中喝酒，抗告
    人亦曾向伊表示曾在百年大鎮中庭附近喝酒。準此，若抗告
    人亦曾於肇事後在百年大鎮中庭附近喝酒，則該處離抗告人
    住家多遠？相約喝酒的朋友為何人？抗告人喝酒的份量有多
    少？抗告人喝酒後有無駕駛行為等情，即有詳查之必要。
  (二)再者，若上情已無法查明，則抗告人之喝酒處所尚可能有二
    處：即事故前在協會成員家中與事故後在抗告人家中。而依
    警員於同日晚間9時7分許至抗告人住處進行酒精濃度測試檢
    定，當時測得抗告人呼氣酒精濃度達每公升0.53毫克，且抗
    告人斯時已無法「雙手腿攏、兩手緊貼大腿、將一腳向前抬
    高離地15公分，並停止不動30秒」及「用筆在兩個同心圓之
    間的0.5 公分環狀管內，畫另一個圓」，有桃園縣政府警察
    局汽車駕駛人酒後生理協調平衡檢測紀錄表 1份可參（見警
    卷第14頁）。若依原審所言，據此往事故發生時向前推算，
    抗告人於肇事時（下午 5時30分許）吐氣所含酒精成分已達
    每公升0.761 毫克（見原審判決第8頁第9至13行），則抗告
    人肇事時之精神狀態應更不穩定才是。然抗告人精神狀況如
    達此狀態，是否足以清醒交付伊個人資料予現場目擊證人傅
    省發？且據抗告人於警詢稱：伊當時趕赴龍潭家中接小孩等
    語（詳警卷第3、4頁），若抗告人當時已飲酒後陷於精神不
    濟狀態，抗告人此舉豈不置自己小孩安全於不顧？再目擊證
    人傅省發陳稱：…當時我是沒有聞到肇事人身上有酒味，講
    話也都很正常…等語（見原審卷第71頁），是抗告人若於肇
    事當時之吐氣所含酒精成分已達每公升 0.761毫克，證人傅
    省發當可發覺異狀，或聞到酒味，豈會仍稱抗告人當時講話
    都很正常？另原審就此對抗告人有利之證言竟未傳喚證人傅
    省發到庭訊問，僅以公務電話詢問後作成紀錄，亦有違直接
    審理原則及剝奪抗告人之對質詰問權。據此，抗告人雖坦承
    於肇事前曾飲用 1小杯藥酒等語，然依上開目擊證人傅省發
    於電話中陳述之情狀觀之，本件肇事當時抗告人之呼氣酒精
    濃度是否確已超過每公升0.25毫克，自有疑義，尚待詳查。
  (三)又抗告人及其夫林彥璋均辯稱：抗告人曾於肇事後、實施酒
    測前在住家飲酒等語，原審依到場員警洪柏遠及陳珮瑋證述
    ，認抗告人及其夫上揭所辯係為飾卸之詞。然證人洪柏遠於
    原審證稱：我無法嗅出他身上的味道是否是酒味，是酒味還
    是藥味我就聞不出來等語（詳原審卷第36頁）；證人陳珮瑋
    於原審證稱：因為抗告人當時很虛弱的躺在床上，所以我們
    有問她有無喝酒，但是是沒有聞到酒味等語（詳原審卷第38
    頁），而抗告人實際上當時已測得呼氣酒精濃度達每公升0.
    53毫克，是證人洪柏遠及陳珮瑋證述是否可採，已有疑義；
    另員警在抗告人住處並未實施搜索，自難僅因證人洪柏遠及
    陳珮瑋均證述未見到酒瓶等語（見原審卷第42頁），即遽認
    證人林彥璋證稱：床的旁邊有酒瓶等語（詳原審卷第41頁反
    面）不可採信。
  (四)復原審以酒後駕車顯係違反交通規則，為一般社會經驗及通
    常智識之人均得瞭解之情，證人林彥璋自稱其係機械碩士並
    擔任採購一職，自當無諉稱不知之理。若抗告人於車禍事故
    發生後（下午5時30分許），至員警對其實施酒測（晚間9時
    7 分許）之前，曾在住家或他處飲用酒類，則林彥璋為維護
    其妻之權利，應拒絕員警對抗告人實施酒測，豈會無異議而
    順應警方之要求等語（詳原審判決第7頁第9至29行）。惟一
    般人未受法律專業訓練，對自我權利防衛意識之強烈度，自
    不可與受法律訓練之人相同比擬，況抗告人確實有交通肇事
    情事，抗告人及其夫或認該過程為交通例行調查，故其等未
    為拒絕，尚屬正常。原審以此認抗告人及其夫所言均為不可
    採信，尚屬牽強。
  (五)再原審以證人林彥璋於訊問時，就抗告人於上揭車禍事故後
    ，至其經警實施酒精濃度測試前，是否另有飲用酒類之行為
    此一於案情有重要關係之事項，供前具結，而為虛偽陳述，
    另移送檢察官依法偵辦等語乙情（詳原審判決第8頁倒數第4
    行以下）。證人林彥璋於原審證述：「…林琮玲在家很興奮
    ，說協會好不容易召開會員大會，林琮玲買了一些酒在家喝
    ，…警察打電話到我家時那時應該是喝完酒了，我跟警察說
    林琮玲有喝酒。…（問：你太太是向警察表示何時喝的酒？
    ）我比較清楚是在警察局，林琮玲說他在肇事前有喝 1小杯
    ，回來時在家裡有喝相當數量的酒。…這樣講我想起來的，
    在百年大鎮中庭有 1個專門做他們協會租的房子，假日讓學
    生作輔導，我回家後，林琮玲有跟我說他有去那邊，他有喝
    了一些酒，我回到家後，林琮玲已經在煮飯，後來還是有在
    喝酒，我應該是處理事故回來之後在家裡陪他喝酒」等語（
    詳原審卷第39頁正反面、40頁反面、42頁反面），如前所述
    ，故證人林彥璋先證稱抗告人曾在家喝酒，後證稱抗告人除
    在家裡喝酒外，抗告人亦曾告知伊曾在百年大鎮中庭附近喝
    酒，是證人林彥璋之證述應屬補充陳述，若據此而認證人林
    彥璋涉及偽證，此推論尚屬率斷。
  (六)綜上，原裁定既有上述可議之處，且就前揭事項未予釐清，
    即認抗告人飲用酒類超過規定標準每公升0.25毫克駕駛車輛
    ，抗告人執此指摘原裁定不當，提起抗告，非無理由，爰將
    原裁定撤銷，發回原審法院更為審理，另為適當之裁定。
五、據上論結，爰依道路交通管理處罰條例第89條，道路交通事
    件處理辦法第25條，刑事訴訟法第 413條前段，裁定如主文
    。
中    華    民    國   100    年    3     月    7     日
                  刑事第七庭  審判長法  官    陳憲裕
                                    法  官    楊智勝
                                    法  官    游紅桃
以上正本證明與原本無異。
不得再抗告。
                                    書記官    戴伯勳
中    華    民    國   100    年    3     月    8     日